臺灣高雄地方法院刑事判決　　　　　　 100年度簡字第2196號
聲　請　人　臺灣高雄地方法院檢察署檢察官
被　　　告　范林淑英
上列被告因偽造文書等案件，經檢察官提起公訴（99年度偵字第
16591 號），被告自白犯罪，本院合議庭認宜以簡易判決處刑（
原案號：100 年度訴字第293 號），爰不經通常審判程序，裁定
由受命法官獨任逕以簡易判決處刑如下：
    主  文
范林淑英行使偽造私文書，足以生損害於他人，處有期徒刑貳月
，如易科罰金，以新臺幣壹仟元折算壹日。
    事實及理由
一、范林淑英與范秀香曾為婆媳（范林淑英之夫范大振於民國99
    年1 月21日死亡），並共同居住在高雄縣大樹鄉○○村○○
    路仁美營區D 棟104 號房，其基於意圖為自己不法所有之犯
    意，於98年11月13日8 時30分許，在上開居所內，乘婆婆范
    秀香未注意之際，徒手竊取范秀香所有、置於床邊皮包內之
    中華郵政股份有限公司那瑪夏郵局帳號「00000000000000」
    號帳戶存摺及印章，得手後離開。復另基於行使偽造私文書
    及意圖為自己不法所有之詐欺犯意，於同日9 時4 分許，前
    往位於高雄縣大樹鄉○○村○○街143 號之九曲堂郵局，在
    該郵局「郵政存簿儲金提款單」上填載上開存款帳戶局號、
    帳號及提款金額新臺幣（下同）1 萬3,000 元等資料，並盜
    用范秀香之上開印章蓋用於上開提款單上之「請蓋原留印鑑
    」欄位內偽造提款單，進而持以行使，使不知情之郵局承辦
    人員陷於錯誤，誤以為係范秀香或范秀香授權之人前來提款
    ，而如數交付提款單上所載之金額予范林淑英，范林淑英遂
    詐領1 萬3,000 元得手，足以生損害於范秀香及郵局對儲戶
    存款業務管理之正確性。嗣經范秀香發現上開存款帳戶遭盜
    領，經報警後調閱九曲堂郵局之監視錄影，並翻拍盜領人影
    像供范秀香指認，始查悉該盜領人為范林淑英。（所涉親屬
    間竊盜部分，為告訴乃論之罪，已撤回告訴，另經本院判決
    公訴不受理）
二、上開犯罪事實，迭據被告范林淑英於警詢、偵查及本院審理
    時坦承不諱（警卷第2 至3 頁，偵卷第27至28頁，本院卷一
    第45至46頁、本院卷二第13頁、本院卷三第11頁背面、第18
    頁背面），核與證人即告訴人范秀香於警詢及偵查時證述之
    情節相符（警局第4 至5 頁、第7 至8 頁），復有被告之戶
    口名簿影本、范秀香上開郵局之交易明細影本、被告偽造之
    郵政存簿儲金提款單影本各1 份及被告至九曲堂郵局提領現
    金時之監視錄影畫面翻拍照片2 張在卷為憑（警卷第9 至12
    頁，偵卷第2-1 頁、第14至15頁、第27頁），足認被告上開
    任意性之自白與事實相符，堪以採信。本案事證明確，被告
    犯行洵堪認定。
三、論罪科刑：
  （一）按金融機構為便利存款人取款，事先印妥任人索取填寫
        之取款憑條，係由存款人在取款憑條填寫金額等字樣並
        蓋章，足以表示提領存款之意思，係屬刑法第210 條之
        私文書（最高法院49年度台上字第1409號判例意旨參照
        ）。
  （二）核被告范林淑英所為，就持上開竊得之存摺及印章，並
        偽造郵政存簿儲金提款單盜領告訴人帳戶內款項部分，
        係犯刑法第216 條、第210 條之行使偽造私文書罪及同
        法第339 條第1 項之詐欺取財罪；被告持「范秀香」之
        印章蓋用於提款單「原留印鑑欄」上，當然產生該印章
        之印文，均祇成立盜用印章罪，不應再論以盜用印文罪
        （最高法院86年度台上字第3295號判例意旨參照）；又
        被告於上開提款單之「原留印鑑」欄內盜蓋「范秀香」
        之印章，係用以偽造提款單，其上開盜用印章之行為係
        偽造私文書之部分行為，另其偽造提款單之低度行為，
        為行使之高度行為所吸收，均不另論罪。被告行使偽造
        私文書及詐欺取財2 罪間，係基於單一決意，為達成該
        犯行所為之各個舉動，應屬法律概念之一行為，其一行
        為觸犯上開2 罪名，應依刑法第55條想像競合犯之規定
        ，從一重之行使偽造私文書罪處斷。
  （三）爰審酌被告身為告訴人之媳婦，又正值壯年，本應積極
        進取，孝順長輩，竟竊取告訴人所有之存摺、印章等物
        後盜領存款，致告訴人受有財產上之損害，所為誠屬不
        該，惟念及被告於犯後已能坦承犯行，並與告訴人達成
        和解，尋求告訴人之原諒，非無悔意，有撤回告訴狀及
        和解書各1 份在卷可參（本院卷二第23至24頁），兼衡
        酌告訴人所受財產上之損害、被告犯罪動機、手段、目
        的等一切情狀，量處如主文所示之刑，併諭知易科罰金
        之折算標準，以示懲儆。
  （四）末按刑法第219 條規定偽造之印章、印文或署押，不問
        屬於犯人與否，沒收之，係以偽造之印章、印文，或署
        押者為限，而盜用他人真正印章所蓋之印文，並非偽造
        印章之印文，不在其所定必須沒收之列（最高法院48年
        臺上字第113 號、第1533號判例意旨參照）。查上開偽
        造之提款單上「范秀香」之印文1 枚，係被告盜用被害
        人范秀香真正之印章而成，依上開說明，爰不諭知沒收
        ；檢察官起訴書所載請求就被告盜用范秀香真正印章所
        蓋之印文1 枚，依刑法第219 條之規定，予以沒收，尚
        有誤認。至未扣案之上開偽造之提款單固係犯罪所生之
        物，惟既經被告提出交予九曲堂郵局承辦人員而為行使
        ，即屬九曲堂郵局所有，而非被告所有之物，爰不為沒
        收之諭知，均併此敘明。
四、被告被訴竊盜罪部分，因屬親屬間相盜罪，為告訴乃論之罪
    ，但業據告訴人范秀香撤回告訴，另經本院判決公訴不受理
    ，附此敘明。
五、依刑事訴訟法第449 條第2 項、第3 項、第454 條第2 項，
    刑法第216 條、第210 條、第339 條第1 項、第55條、第41
    條第1 項前段，刑法施行法第1 條之1 ，逕以簡易判決處刑
    如主文。
六、如不服本判決，得自收受送達之日起10日內，向本院提起上
    訴。
中    華    民    國   100    年    4     月    20    日
                  刑事第七庭  法  官  廖華君
以上正本證明與原本無異。
如不服本判決應於收受本判決後10日內向本院提出上訴書狀，並
應敘述具體理由；如未敘述上訴理由者，應於上訴期間屆滿後20
日內向本院補提理由書( 均須按他造當事人之人數附繕本) 「切
勿逕送上級法院」。
中    華    民    國   100    年    4     月    21    日
                              書記官  許珈綺
附錄本判決論罪科刑法條：
中華民國刑法第210條
偽造、變造私文書，足以生損害於公眾或他人者，處5 年以下有
期徒刑。
中華民國刑法第216條
行使第210 條至第215 條之文書者，依偽造、變造文書或登載不
實事項或使登載不實事項之規定處斷。
中華民國刑法第339條
意圖為自己或第三人不法之所有，以詐術使人將本人或第三人之
物交付者，處5 年以下有期徒刑、拘役或科或併科1 千元以下罰
金。
以前項方法得財產上不法之利益或使第三人得之者，亦同。前二
項之未遂犯罰之。